【裁判字號】    98,抗,214
【裁判日期】    980211
【裁判案由】    假扣押
【裁判全文】
臺灣高等法院民事裁定                   98年度抗字第214號
抗  告  人  乙○○
上列抗告人因與相對人甲○○間假扣押事件，對於中華民國97年
12月1日臺灣士林地方法院97年度裁全字第3481號所為裁定提起
抗告，本院裁定如下：
    主  文
抗告駁回。
抗告費用由抗告人負擔。
    理  由
一、本件抗告意旨略以：伊於民國（下同）97年8月21日將所有
    坐落台北市○○區○○段2小段114-3、123、124-3、125地
    號等土地（下稱系爭土地），以新台幣（下同）1億5656萬
    元出售予相對人，並簽訂買賣契約。詎相對人以其已解除買
    賣契約，且催告伊返還已受領價款1億2500萬元遭拒為由，
    向原法院聲請對伊財產於3000萬元範圍內為假扣押。惟相對
    人僅釋明假扣押之請求，並未釋明假扣押原因，而原法院不
    查，逕裁定准許相對人供擔保後為假扣押，於法自有違誤，
    求予將原裁定廢棄云云。
二、按債權人就金錢請求或得易為金錢請求之請求，欲保全強制
    執行得聲請假扣押；且，假扣押非有日後不能強制執行或甚
    難強制執行之虞者，不得為之；民事訴訟法第522條第1項、
    第523條第1項分別定有明文。又債權人聲請假扣押，就假扣
    押之原因，絲毫未提出能即時調查之證據以釋明者，固應駁
    回其聲請，惟假扣押之原因如經釋明而有不足，而債權人陳
    明願供擔保或法院認為適當者，法院仍得命供擔保以補其釋
    明之不足，准為假扣押，此觀同法第526條第1項、第2項規
    定自明（最高法院95年度台抗字第386號裁定意旨參照）。
三、經查：
(一)、本件相對人主張其於97年8月21日以1億5656萬元向抗告人購
    買系爭土地，並簽訂土地買賣契約，且依約已給付第1、2期
    買賣價金計1億2500萬元予抗告人；惟系爭土地內，竟有部
    分土地遭他人占用之情事，經伊執此解除系爭買賣契約，並
    催告抗告人返還前開已受領之價款。惟抗告人於受催告後迄
    未返還，且近日亟欲出售他筆土地，爰聲請對抗告人之財產
    於前開應返還價款中之3000萬元範圍內為假扣押，並提出土
    地買賣契約書、華興段土地付款明細表、支票、收據、匯款
    申請書回條、土地增值稅繳款書、土地複丈成果圖、存證信
    函、回執、抗告人出售他筆土地廣告現場照片以為釋明（見
    原法院卷第5至39頁、本院卷第59至64頁），且願供擔保以
    補釋明之不足。原法院依首開規定，裁定命相對人供擔保後
    為假扣押，於法並無不當。
(二)、抗告意旨雖略以：相對人對於假扣押原因並未釋明云云。惟
    證明與釋明在構成法院之心證上程度未盡相同，所謂證明者
    ，係指當事人提出之證據方法，足使法院產生堅強之心證，
    可以完全確信其主張為真實而言；與釋明云者，為當事人提
    出之證據未能使法院達於確信之程度，僅在使法院得薄弱之
    心證，信其事實上之主張大概為如此者有間，二者非性質上
    之區別，乃分量上之不同（最高法院95年度台抗字第386號
    裁定意旨參照）。準此，本件相對人既已提出存證信函、回
    執、抗告人出售他筆土地廣告現場照片，以為釋明抗告人亟
    欲處分其他財產，致相對人日後恐有不能強制執行或甚難執
    行之虞，並陳明願供擔保以補其釋明之不足，自已符合上揭
    假扣押之要件。故抗告意旨略以：相對人對於假扣押原因並
    未釋明云云，即無可取。
(三)、從而，原法院以相對人已釋明假扣押原因，並陳明願供擔保
    以補釋明之不足為由，裁定准予假扣押，於法自無違誤。抗
    告意旨仍執前詞指摘原裁定不當，聲明廢棄，為無理由。
四、據上論結，本件抗告為無理由，應予駁回。
中    華    民    國    98    年    2     月    11    日
                    民事第十三庭
                        審判長法  官 黃騰耀
                              法  官 陳姿岑
                              法  官 楊絮雲
正本係照原本作成。
本裁定除以適用法規顯有錯誤為理由，不得再抗告。如提起再抗
告，應於收受後10日內委任律師為代理人向本院提出再抗告狀。
並繳納再抗告費新台幣１千元。
中    華    民    國    98    年    2     月    11    日
                              書記官 李華安


司法院資訊處製作；財團法人民間司法改革基金會備份。
